【裁判字號】    99,聲,1055
【裁判日期】    991222
【裁判案由】    聲請具保停止羈押
【裁判全文】
臺灣高等法院臺南分院刑事裁定
聲  請  人
即  被  告  黃忠安
上列被告因加重強盜案件(99年度上訴字第1089號)，聲請人即被
告聲請具保停止羈押，本院裁定如下：
    主  文
聲請駁回。
    理  由
一、本件被告黃忠安因涉犯加重強盜罪，前經本院訊問後，認為
    犯罪嫌疑重大，而有刑事訴訟法第101條第1項第1款及第3款
    之情事，有相當理由認有羈押原因存在，且非予羈押，顯難
    進行審判或執行，而有羈押之必要，於民國99年11月26日執
    行羈押。
二、聲請意旨略以：上訴人即被告黃忠安因所犯加重強盜等案，
    被告已深知悔悟而對犯行坦承不諱。且被告因年輕不懂事，
    涉世未深，又為初犯，不知所犯罪刑如此嚴重，已深感後悔
    並與被害人達成和解，被害人亦已原諒被告。另被告父親患
    有心肌梗塞，隨時有生命危險，需由被告安置父親往後生活
    問題。爰依法提起聲請，請准予具保停押云云。
三、按被告經法官訊問後，認為犯罪嫌疑重大，而有下列情形之
    一，非予羈押，顯難進行追訴、審判或執行者，得羈押之︰
    (一)逃亡或有事實足認為有逃亡之虞者。(二)有事實足認為
    有湮滅、偽造、變造證據或勾串共犯或證人之虞者。(三)所
    犯為死刑、無期徒刑或最輕本刑為五年以上有期徒刑之罪者
    ，刑事訴訟法第101條第1項定有明文。又羈押被告之目的，
    在於確保訴訟程序之進行、確保證據之存在、真實及確保刑
    罰之執行，而被告有無羈押之必要，及羈後其原因是否仍然
    存在，有無繼續羈押之必要，應否延長羈押，均屬事實認定
    之問題，法院有依法認定裁量之職權，自得就具體個案情節
    予以斟酌決定。即除有刑事訴訟法第114條各款所列情形之
    一不得駁回者外，准許與否，該管法院有自由裁量之權，衡
    非被告所得強求（最高法院29年抗字第57號、46年台抗字第
    6號判例意旨可資參照）。如就客觀情事觀察，法院許可羈
    押之裁定在目的與手段間之衡量並無明顯違反比例原則情形
    ，即無違法或不當可言，且關於羈押原因之判斷，尚不適用
    訴訟上之嚴格證明原則，而應適用自由證明程序。
四、經查：
  (一)本件被告黃忠安因涉犯加重強盜罪，前經本院訊問後，認為
    犯罪嫌疑重大，而有刑事訴訟法第101條第1項第1款及第3款
    之情事，有相當理由認有羈押原因存在，且非予羈押，顯難
    進行審判或執行，而有羈押之必要，於民國99年11月26日執
    行羈押。
  (二)被告經法官訊問後，認為犯刑法第330條第1項之強盜罪，犯
    罪嫌疑重大。且原審判處被告有期徒刑7年2月（臺灣嘉義地
    方法院99年訴字第697號判決），上訴後，現由本院審理中
    ，衡情常伴有逃亡之高度可能性，非經羈押顯難進行審判，
    而有繼續羈押之必要，依刑事訴訟法第101條第1項第1款規
    定，應予羈押。又按犯強盜罪而有刑法第321條第1項各款情
    形之一者，處7 年以上有期徒刑，刑法第330條第1項定有明
    文。本件被告涉犯上述加重強盜案件，為最輕本刑5年以上
    有期徒刑之重罪，依上開刑事訴訟法第101條第1項第3款規
    定，即得予以羈押。而本件被告個案之具體情狀如前述，另
    已達於符合刑事訴訟法第101條第1項第1款有逃亡之虞之得
    羈押情形，是以本件非為一符合刑事訴訟法第101條第1項第
    3款規定而僅單以重罪為羈押原因，且綜觀卷證得認被告犯
    罪嫌疑重大，有相當理由認非予羈押，顯難進行追訴、審判
    或執行，故得羈押之。而該羈押之必要性尚無從因具保或限
    制住居等手段替代，爰依刑事訴訟法第101條第1項第1款及
    第3款之規定，裁定被告應予以羈押。
  (三)查被告雖對犯行均自白坦承不諱，兼有卷證存卷可佐，其犯
    罪嫌疑重大要無疑義。惟被告犯加重強盜罪為重罪，且為原
    審判處有期徒刑7年2月（臺灣嘉義地方法院99年訴字第697
    號判決），衡諸情理，常伴有逃亡之高度可能，係趨吉避凶
    、脫免刑責、不甘受罰之基本人性。倘一般正常之人，依其
    合理判斷，可認為該犯重罪嫌疑重大之人具有逃亡之相當或
    然率存在，即已該當「相當理由」之認定標準，足證被告羈
    押之原因其中第101條第1項第1款之原因存在，且有相當理
    由認為有逃亡之虞，非予羈押，顯難進行追訴、審判或執行
    ，非經羈押顯難進行審判，而有繼續羈押之必要，且無違反
    平等或比例原則之情形。
  (四)另被告雖稱：伊確已深感悔悟，且為初犯，並已和被害人達
    成和解，被害人已原諒伊云云，惟如前所述，被告所為加重
    強盜犯行，犯罪嫌疑重大，且為原審判處有期徒刑7年2月（
    臺灣嘉義地方法院99年訴字第697號判決），客觀上有「相
    當理由」認有逃亡之虞，並為重罪，是有羈押原因與必要。
    而被告是否已悔過、是否為初犯及是否與被害人達成和解，
    均與判斷准否羈押無涉，且亦非刑事訴訟法第114條所定消
    滅羈押之原因，是被告單以主觀認知辯稱其已悔過，且為初
    犯，並已與被害人達成和解云云，即無可採，不影響准否羈
    押之判斷。
  (五)再綜合卷內客觀具體事證資料，並兼顧實體真實之發現等因
    素，認其羈押之原因存在未消滅，且非經羈押顯難進行審判
    ，而有羈押之必要，並無違反平等或比例原則之情形。況刑
    事訴訟係以實現國家刑罰權為目的之司法程序，其審判乃以
    追訴而開始，追訴必須實施偵查，待至判決確定，尚須執行
    始能實現裁判之內容。偵查、追訴、審判及刑之執行均屬刑
    事司法之過程。是本案日後尚有「刑之執行」之司法權尚待
    行使，自仍有繼續羈押之必要（最高法院95年度台抗字第70
    號裁定參照）。
  (六)又倘原裁定之羈押原因，尚未消滅，縱認被告家有老父患重
    病需照顧安置等情，此僅屬被告個人之家庭情形，並無法以
    此排除被告原有之羈押原因，仍不得執此而認應撤銷羈押。
    蓋被告所述情雖可憫，惟以刑事訴訟程序關於被告羈押之執
    行，係為確保國家司法權對犯罪之追訴處罰及保障社會安寧
    秩序而採取之必要手段，與受處分人個人自由及家庭生活機
    能之圓滿，難免衝突，不能兩全，況被告尚可尋求親友或相
    關社會福利機構協助。是被告以需照顧安置老父生活為由，
    聲請具保停止羈押，然該等事由，均與本件羈押原因是否消
    滅無關聯性，亦非本院審酌停止羈押之原因，不符合刑事訴
    訟法第114條各款所列不得駁回具保聲請之情形，非本院所
    得審酌停止羈押之事由。
五、綜上所述，本件羈押原因尚未消滅，是被告為此聲請具保停
    止羈押，自難准許，應予駁回。
六、爰依刑事訴訟法第220條，裁定如主文。
中    華    民    國    99    年    12    月    22    日
                  刑事第七庭    審判長法  官  李文福
                                      法  官  陳顯榮
                                      法  官  顏基典
以上正本證明與原本無異。
如不服本裁定，應於收受本裁定後五日內向本院提出抗告狀。
                                      書記官  呂嘉文
中    華    民    國    99    年    12    月    22    日

司法院資訊處製作；財團法人民間司法改革基金會備份。
